臺灣臺南地方法院民事裁定
110年度消債更字第309號
債  務  人  張怡君  

代  理  人  林家綾律師（法律扶助）
上列當事人依消費者債務清理條例聲請更生事件，本院裁定如下
：
    主  文
債務人甲○○自民國一百一十年十二月二十四日十七時起開始更生
程序；並命司法事務官進行本件更生程序。
    理  由
一、按債務人不能清償債務或有不能清償之虞者，得依本條例所
    定更生或清算程序，清理其債務；債務人無擔保或無優先權
    之債務總額未逾新臺幣一千二百萬元者，於法院裁定開始清
    算程序或宣告破產前，得向法院聲請更生；債務人對於金融
    機構負債務者，在聲請更生或清算前，應向最大債權金融機
    構請求協商債務清償方案，或向其住、居所地之法院或鄉、
    鎮、市、區調解委員會聲請債務清理之調解；協商或調解成
    立者，債務人不得聲請更生或清算，但因不可歸責於己之事
    由，致履行有困難者，不在此限；法院開始更生程序之裁定
    ，應載明其年、月、日、時，並即時發生效力；法院裁定開
    始更生或清算程序後，得命司法事務官進行更生或清算程序
    ；必要時，得選任律師、會計師或其他適當之自然人或法人
    一人為監督人或管理人，消費者債務清理條例第3條、第42
    條第1項、第45條第1項、第151條第1項、第7項及第16條第1
    項分別定有明文。
二、本件聲請人主張：其聲請更生前曾任職○○，另曾於○○兼職，
    上開工作每月收入並不固定，除上開薪資收入外，並無其他
    財產，然累積債務總金額已達新臺幣（下同）1,550,814元
    ，均為無擔保或無優先權之債務，債務人有不能清償債務之
    情事，前已提出財產及收入狀況說明書、債權人清冊及債務
    人清冊，以書面向本院聲請債務清理之調解，請求與最大債
    權金融機構即中國信託商業銀行股份有限公司（下稱中國信
    託銀行）共同協商債務清償方案，惟債務人尚須扶養父親、
    三名未成年子女，每月收入扣除個人生活必要費用、扶養費
    後，實無法負擔債權銀行所提供之還款方案，以致調解不成
    立，且其無擔保或無優先權之債務總額未逾1,200萬元，復
    未經法院裁定開始清算程序或宣告破產，爰依上開規定，提
    出前置協商不成立通知書、財產及收入狀況說明書、債權人
    清冊、債務人清冊，聲請更生等語。
三、債務人其曾於民國110年8月間向本院聲請債務清理之調解，
    惟因無法負擔最大債權金融機構所提供之任何還款方案，而
    調解不成立等情，業據債務人提出110年9月11日前置調解不
    成立證明書為證，堪認債務人確已與最大債權銀行踐行前置
    調解而不成立。
四、又債務人主張其聲請更生前曾任職○○，另曾於○○兼職，業據
    其於財產及收入狀況說明書記載甚詳。債務人於兩年內任職
    三家公司，收入並不相同，再依其提出之最近半年（110年3
    月至8月）薪資單計算其平均月收入為40,302元（計算式：3
    9,700＋36,170＋33,470＋37,855＋44,495＋50,121＝241,811；24
    1,811÷6≒40,302），較貼近目前收入情形，應可作為認定債
    務人能否支付債權人還款方案之基礎；另其負債均為無擔保
    或無優先權之債務；名下並無任何財產，而債務人僅是一般
    消費者，並未從事營業之事實，業據提出財產及收入狀況說
    明書、債權人清冊、債務人清冊、財政部南區國稅局108年
    、109年度綜合所得稅各類所得資料清單、財政部南區國稅
    局全國財產稅總歸戶財產查詢清單、戶籍謄本、勞工保險被
    保險人投保資料表、薪資單、財團法人金融聯合徵信中心查
    詢當事人綜合信用報告回覆書等件為證，堪信債務人此部分
    主張為真實。
五、再者，債務人雖陳報各債權人之債權為1,550,814元，然各
    債權人經本院函請回覆債權則為3,762,309元（債權數額詳
    如附件所示），有上開債權人回函在卷可稽，是債務人之債
    務合計應為3,762,309元。又最大債權銀行於債務人申請前
    置調解時，提供140期、5％利率、每月每期清償6,980元之方
    案，亦有中國信託銀行債權陳報狀、前置調解金融機構無擔
    保債務還款分配表在卷可按。另台新資產管理股份有限公司
    等資產管理公司陳報其債權為1,467,138元，然未能提供債
    務人分期清償方案，債務人亦無能力一次清償；倘比照上開
    140期方案，則每月應清償10,480元（計算式：1,467,138÷1
    40≒10,480，元以下四捨五入，下同）。因此，債務人每月
    須清償17,460元（計算式：6,980＋10,480＝17,460）。經查
    ：
（一）按債務人必要生活費用，以最近一年衛生福利部或直轄市
      政府所公告當地區每人每月最低生活費一點二倍定之。消
      債條例第64條之2第1項定有明文。債務人聲請更生或清算
      時所提財產及收入狀況說明書，其表明每月必要支出之數
      額，與消債條例第64條之2第1項、第2項規定之認定標準
      相符者，毋庸記載原因、種類及提出證明文件，亦為消債
      條例施行細則第21之1條第3項所明定。參酌債務人居住地
      即臺南市公告110年度之每人每月最低生活費為13,304元
      ，該生活費標準係按照政府最近一年平均每人消費支出（
      包括食品費、衣著鞋襪費、房租水電費、家居管理費、醫
      療保健費、交通通訊費、娛樂教育費及雜項支出）百分之
      六十訂定，故消債條例之債務人每月生活費標準自堪以上
      開每人每月最低生活費1.2倍即15,965元計之(計算式：13
      ,304×1.2≒15,965，元以下四捨五入，下同)。
（二）依債務人戶籍地之臺南市政府公告110年度每人每月最低
      生活費13,304元之1.2倍計算，債務人每月必要生活費用
      即應以15,965元(計算式：13,304×l.2≒15,965）為認定基
      準。
（三）另債務人之父親為48年出生，現年62歲，罹癌無法工作，
      應有受債務人扶養之必要。而其等生活費標準，依前開規
      定，應以臺南市政府公告之110年度臺南市每人每月最低
      生活費用13,304元之1.2倍即15,965元為限；又其父親每
      月領有身心障礙補助5,065元、租金補助3,200元，應予扣
      除，則扶養費為7,700元；另依法對其父親負扶養義務者
      ，除債務人外，共有三人共同負擔，是債務人每月扶養父
      親之扶養費應以2,567元為限（計算式：7,700÷3≒2,567）
      ，而債務人主張每月支付父親扶養費2,567元，自應准許
      。
（四）又債務人育有三名未成年子女，分別為93年、95年、100
      年出生等情，有上開未成年子女之戶籍謄本、財產及收入
      狀況說明書在卷可按。上開三名未成年子女之生活費標準
      ，依前開規定，應以臺南市政府公告之110年度臺南市每
      人每月最低生活費用13,304元之1.2倍即15,965元為限，
      三名未成年子女則為47,895元（計算式：15,965×3＝47,89
      5）；又債務人依法應與其未成年子女之父親共負扶養義
      務，是債務人每月扶養上開未成年子女之扶養費用應以23
      ,948元（計算式：47,895÷2≒23,948）。
（五）債務人每月之必要支出共計為42,480元（計算式：15,965
      ＋2,567＋23,948＝42,480），然債務人每月收入約40,302元
      ，則每月收入扣除上開必要支出42,480元後，已無餘額可
      供清償上開17,460元之還款金額。準此，堪認債務人確已
      達不能清償債務或有不能清償之虞之程度。
六、綜上所述，債務人僅係一般消費者，其已達不能清償債務或
    有不能清償之虞之程度，其中無擔保或無優先權之債務，在
    1,200萬元以下。債務人曾向最大債權銀行債務清理之協商
    ，請求與最大債權金融機構協商債務清償方案，惟協商不成
    立，且未經法院裁定開始清算程序或宣告破產，又查無消費
    者債務清理條例第6條第3項、第8條或第46條各款所定駁回
    更生聲請之事由存在，則債務人聲請更生，應屬有據，爰裁
    定如主文所示。
中　　華　　民　　國　　110 　年　　12　　月　　24　　日
                  民事第五庭  法  官　張麗娟
以上正本係照原本作成。
本件裁定不得抗告。
中　　華　　民　　國　　110 　年　　12　　月　　24　　日
                              書記官　高培馨